臺灣臺北地方法院民事判決　　　　　　　95年度家簡字第1號
原　　　告　甲○○
被　　　告　乙○○
上列當事人間請求給付墊款等事件，本院於民國95年12月11日言
詞辯論終結，判決如下：
    主      文
被告應給付原告新臺幣拾參萬陸仟肆佰肆拾肆元，及自民國94年
4月20日起至清償日止按年利率5%計算之利息。
原告其餘之訴駁回。
訴訟費用由被告負擔。
本判決第一項得假執行。
原告其餘假執行之聲請駁回。
    事實及理由
一、原告起訴主張：依兩造前於臺灣臺中地方法院93年度訴字第
    975號、臺灣高等法院臺中分院93年度上易字第352號判決理
    由中認定，原告自民國79年起至86年期間，獨力照顧兩造雙
    親王、楊蘭，該段期間所支付之扶養費總計為新臺幣（
    下同）1,228,000 元，斯時兩造雙親王、楊蘭共有9 名
    子女，每人須分擔136,444 元，故被告應給付原告墊付之
    136,444 元。又原告自84年至86年間僱請菲傭照顧雙親，共
    支出看護費用50餘萬元，惟因事隔7 年之久，原告對當初委
    託辦理菲傭仲介公司名稱不復記憶，該公司也遷離現址，故
    原告援引前揭臺灣臺中地方法院93年度訴字第975 號中，被
    告所提之雇主申報外籍看護工費用明細表為請求基準，則原
    告自84年迄86年支付僱請菲傭照顧雙親費用為497,216 元（
    745,824 ÷3 ×2=497,216） ，又當時扶養義務人為9 人，
    從而，被告應給付原告墊款為55,246元（497,216 ÷9=55,
    246） 。另，兩造於臺灣臺中地方法院93年度訴字第975 號
    判決理由中，認被告墊付35個月之扶養費共323,750 元，7
    名子女分攤，每人須分擔46,250元等語，然縱扶養義務人王
    素女、王仲正分別於91年12月24日、93年2 月13日死亡，渠
    等繼承人仍應負擔扶養楊蘭之費用，應由9 名子女分擔，
    即35,972元（323,750 ÷9=35,972），故被告僅能於35,972
    元範圍內主張抵銷。綜上，被告應給付原告金額為155,718
    元（136,444+55,246-35,972=155,718） 等語。並聲明：被
    告應給付原告155,718 元，及自起訴狀繕本送達翌日起至給
    付日止，按年息5%計算之利息。
二、被告則以：(一)依戶籍謄本之記載，兩造之父王娶妻二房，
    大房生2男4女，二房生3男8女，其中大房死去2女，二房死
    去1女、送養1女，從而，大房剩下2男2女，二房剩下3男6女
    ，故扶養義務人應為13人，而非9 人。(二)原告於言詞辯論意
    旨(二)狀中自承其自78年退伍起實際上均住四湖鄉○○村○○
    路180 號養殖場之居所，從未住於設籍之口湖鄉○○村○○
    路18巷17號等語，足見原告從未與雙親同住一處，並無扶養
    事實。(三)又依行政院勞工委員會勞職外字第0940010879、
    0940022080號函，可知原告聘僱菲傭係為照顧其子女，並非
    為照顧雙親，是原告要求被告分擔費用顯無理由。(四)如被告
    須支付原告前揭墊款，則自92年8 月迄今，兩造之母楊蘭
    之生活費均由被告負擔，被告主張以之抵銷等語，資為抗辯
    。並聲明：原告之訴駁回。
三、兩造不爭執事項：
  (一)兩造均為王、楊蘭之子女。
  (二)原告於84年至86年間僱請菲傭，支出497,216元。
四、兩造爭執事項：
  (一)本件原告主張兩造於臺灣臺中地方法院93年度訴字第975號
    及臺灣高等法院臺中分院93年度上易字第352號給付墊款事
    件中，兩造就代墊雙親扶養費部分已充分攻擊防禦，有爭點
    效之適用，是被告應給付原告136,444 元，被告並僅能於
    35,972元範圍內主張抵銷，且被告亦應分擔原告僱請菲傭照
    顧雙親之費用即55,246元，故被告共應給付原告155,718 元
    等語。被告則以本件扶養義務人共有13人，而非9 人，且原
    告並無扶養雙親之事實，另原告僱請菲傭之目的係為照顧原
    告子女，並非照顧雙親，故原告之主張均不足採；又若被告
    須支付原告上述墊款，被告以92年8 月迄今墊付兩造之母楊
    蘭之生活費部分予以抵銷等語置辯。是本件之爭點為：1.
    兩造於臺灣臺中地方法院93年度訴字第975 號及臺灣高等法
    院臺中分院93年度上易字第352 號給付墊款事件，法院於理
    由中所為之認定，是否有爭點效之適用？即79年至86年間，
    原告是否有扶養雙親之事實？扶養費用應如何分擔？2.原告
    聘僱菲傭之費用，被告應否分擔？分擔比例為何？3.被告主
    張以墊付兩造之母楊蘭92年8 月迄今之生活費，予以抵銷
    等語，是否有理由？茲析述如下：
  1.兩造於臺灣臺中地方法院93年度訴字第975 號及臺灣高等法
    院臺中分院93年度上易字第352 號給付墊款事件，法院於理
    由中所為之認定，是否有爭點效之適用？即79年至86年間，
    原告是否有扶養雙親之事實？扶養費用應如何分擔？
  　按除表現主文之訴訟標的外，法院於判決理由中就訴訟標的
    以外之重要爭點，本於當事人辯論之結果已為判斷時，除顯
    然違背法令或當事人已提出新訴訟資料，足以推翻原判斷之
    情形外，於同一當事人就該重要爭點所提起之訴訟中，法院
    及當事人就該已經法院判斷之重要爭點法律關係，皆不得為
    任何相反之判斷或主張，始符民事訴訟法上之誠信原則（最
    高法院95年度台上字第2246號判決參照）。查原告有無於79
    年至86年間扶養雙親，為本件之爭點，而該重要爭點已經兩
    造另於臺灣臺中地方法院93年度訴字第975 號及臺灣高等法
    院臺中分院93年度上易字第352 號給付墊款事件判斷，認定
    原告曾於79年至86年間單獨扶養父母，並代墊扶養費
    1,228,000 元，被告及其他子女每人應分擔136,444 元之事
    實（見臺灣臺中地方法院93年度訴字第975 號判決第4 、7
    頁、臺灣高等法院臺中分院93年度上易字第352 號判決第3
    頁），上開重要爭點既未違背法令，被告於言詞辯論終結前
    亦未提出新訴訟資料足資為不同之判斷，即應受爭點效之拘
    束，而不得再為相反之主張。是被告以其於前揭訴訟中並未
    認真攻防，不受爭點效之拘束，並否認原告曾於79年至86年
    間扶養兩造之父母，且扶養父母之義務人共有13人，而非9
    人云云，洵非可採。
  2.原告聘僱菲傭之費用，被告應否分擔？分擔比例為何？
  　原告自84年至86年間，曾僱請菲傭，支出497,216元，此為
    兩造所不爭執，惟被告主張原告係以照顧其子女之名義申請
    ，並非為照顧父母等語置辯。經查，原告申請名義為照顧王
    家康、王家琪（即原告之子女），並非其雙親，既經被告否
    認，原告自應對此依事實負舉證責任，原告未能證明此一事
    實，即認原告聘請幫傭仍為照顧其子女，而非雙親，非可謂
    該僱請幫傭之費用為扶養父母之費用。
  3.被告主張以墊付兩造之母楊蘭92年8月迄今之生活費，予以
    抵銷部分：
  　按攻擊或防禦方法，除別有規定外，應依訴訟進行之程度，
    於言詞辯論終結前適當時期提出之。民事訴訟法第196 條第
    1 項定有明文。經查，本件既於95年12月11日言詞辯論期日
    諭知言詞辯論終結，故兩造間之攻擊、防禦方法，如未依訴
    訟進行之程度「適時」提出，甚或於言詞辯論終結後始行提
    出，則均非在本院審理範圍內。被告於95年12月18日陳報狀
    主張就92年8 月迄今扶養母親楊蘭之生活費用予以抵銷云
    云，係言詞辯論終結後始行提出，本院不予以審酌，惟若其
    日後仍認有請求之必要，仍得以另訴請求之，併此指明。
  (二)從而，原告請求被告給付136,444元，及自起訴狀繕本送達
    翌日即94年4月20日起至清償日止，按年息5%計算之法定遲
    延利息之範圍內，為有理由，應予准許；逾此部分之請求，
    為無理由，應予駁回。
五、假執行之宣告：
    按所命給付之金額未逾50萬元之判決，法院應依職權宣告假
    執行，民事訴訟法第389條第1項第5款定有明文。本件命被
    告給付之金額未逾50萬元，依上規定，爰依職權宣告假執行
    。至於原告敗訴部分，其假執行之聲請已失所依附，應併予
    駁回。
六、本件為判決基礎之事證已明，兩造所為之其他主張、陳述並
    所提之證據，經審酌後，認均與本件之結論無礙，不再一一
    論述，併予敘明。
七、據上論結，本件原告之訴為一部有理由，一部無理由，依民
    事訴訟法第79條、第389條第1項第5款，判決如主文。
中　　華　　民　　國　　96　　年　　1　　月　　8　　日
                  家事法庭法  官  李莉苓
以上正本係照原本作成。
如對本判決上訴，須於判決送達後20日內向本院提出上訴狀。
中　　華　　民　　國　　96　　年　　1 　　月　　17　　日
                          書記官  廖素芳
